【裁判字號】    90,抗更(一),3
【裁判日期】    900621
【裁判案由】    選任特別代理人
【裁判全文】
臺灣高等法院高雄分院民事裁定      九十年度抗更(一)字第三號
      抗  告  人  旺伸企業開發有限公司
      法定代理人  甲○○
右抗告人因與相對人乙○○間選任特別代理人權事件，對於中華民國九十年一月九日
臺灣高雄地方法院八十九年聲字第一六七三號所為裁定提起抗告，經最高法院第一項
發回更審，本院裁定如左：
      主      文
抗告駁回。
抗告及發回前第三審再抗告訴訟費用由抗告人負擔。
      理      由
一、本件抗告意旨略稱：甲○○係抗告人公司之唯一董事，相對人係抗告人公司之股
    東之一，因相對人認甲○○與抗告人公司有訴訟之必要，難其甲○○於訴訟行為
    有利於抗告人公司，因而聲請原法院選任相對人為特別代理人。惟抗告人公司有
    多名股東、相對人如認甲○○有何不法行為，自可依公司法之規定，召開股東會
    議決提出訴訟救濟方式，乃相對人不此之圖，竟向原法院聲請選任特別代理人，
    而原法院又准相對人之聲請，選定相對人為特別代理人，為此提起本件抗告等語
    。
二、按無訴訟能力人有為訴訟之必要，而無法定代理人或法定代理人不能行代理權者
    ，其親屬或利害關係人，得聲請受訴法院之審判長，選任特別代理人，民事訴訟
    法第五十一條第二項定有明文，所謂法定代理人不能行代理權，不僅指法律上不
    能（如經法院宣告停止其權利）而言，並包括事實上之不能（如心神喪失，利害
    衡突等）在內。查抗告人公司與其法定代理人甲○○間既有訴訟之必要，已如前
    述，而甲○○又係抗告人公司之唯一法定代理人，其利害衡突，自有選任特別代
    理人之必要。相對人為抗告人公司之股東，自屬利害關係人，其聲請原法院選任
    特別代理人，原法院遂選任相對人為特別代理人，依上開說明，均無不合，至抗
    告人稱：抗告人公司有多名股東，如認甲○○有何不法行為，自可依公司法之規
    定，召開股東會議提出訴訟救濟方式，無聲請法院選任特別代理人必要云云，經
    查抗告人係有限公司之組織，甲○○為唯一董事，此有附原法院卷之有限公司變
    更登記事項卡影本為證。而公司法第三章關於有限公司之規定，並無准用公司法
    第二百十三條「公司與董事間訴訟，除法律另有規定外，由監察人代表公司、股
    東會亦得另選代表公司為訴訟之人」之規定，則相對人亦無從召開股東會另選代
    表公司為訴訟之人，故抗告人此項辯解，自嫌無據。從而相對人聲請原法院選任
    特別代理人及原法院准其所請，均無違誤，抗告意旨，任意指摘原裁定不當，為
    無理由，應予駁回。
三、依民事訴訟法第四百九十二條第一項、第九十五條、第七十八條，裁定如主文。
中      華      民      國    九十      年      六      月    二十一    日
                                      臺灣高等法院高雄分院民事第五庭
~B1審判長法官  蔡明宛
~B2      法官  林健彥
~B3      法官  周慶光
右為正本係照原本作成。
不得再抗告。
中      華      民      國    九十      年      六      月    二十二    日
~B法院書記官  郭蘭蕙
                                                                        Ｆ


司法院資訊處製作；財團法人民間司法改革基金會備份。
